【裁判字號】    88,自,28
【裁判日期】    890425
【裁判案由】    侵占等
【裁判全文】
臺灣臺東地方法院刑事判決                            八十八年度自字第二八號
    自  訴  人  甲○
    被      告  丙○○
右列被告因侵占等案件，經自訴人提起自訴，本院判決如左：
    主      文
丙○○無罪。
    理      由
一、本件自訴人甲○自訴被告丙○○侵占的大意是說：被告是自訴人太太羅牡丹的妹
    妹，自訴人的太太不幸在民國八十八年七月十六日因病去世，被告卻利用自訴人
    辦理太太後事之際，為了自己不法所有的目的，前往臺東縣消防局會計室辦公室
    （羅牡丹生前工作的地方），取走羅牡丹所有的資料夾、剪貼簿各一本與葯品一
    包，自訴人向被告追討，被告卻拒不返還自訴人，因而認為被告涉嫌觸犯刑法第
    三百三十五條第一項的普通侵占罪。
二、本院判決被告無罪的法律依據如下：刑事訴訟法第一百五十四條規定：「犯罪事
    實應依證據認定之，無證據不得推定其犯罪事實」，與第三百零一條第一項前段
    規定：「不能證明被告犯罪者，應諭知無罪之判決」。另外還參考最高法院四十
    年臺上字第八六號的判例：「事實之認定，應憑證據，如未能發現相當證據，或
    證據不足以證明，自不能以推測或擬制之方法，以為裁判基礎」；五十二年臺上
    字第一三００號判例：「告訴人之告訴，係以使被告受刑事訴追為目的，是其陳
    述是否與事實相符，仍應調查其他證據以資審認」；以及七十六年臺上字第四九
    八六號的判例：「認定犯罪事實所憑之證據，無論直接證據或間接證據，其為訴
    訟上之證明，須於通常一般之人均不致有所懷疑，而得確信其為真實之程度，始
    得據為有罪之認定，倘其證明尚未達到此一程度，而有合理之懷疑存在時，法院
    即無從為有罪之判決」。
三、自訴人認為被告涉嫌侵占，只是根據死者羅牡丹生前的同事乙○○曾經告訴自訴
    人說：「甲○有拿走一些東西」的說詞，做為提起自訴的依據。但是被告卻堅決
    否認有侵占自訴人所有財物的犯罪行為，並且抗辯說：「因自訴人從來就沒有向
    我要回這些東西，我沒有侵占的意圖」。本院經過調查後發現；根據證人乙○○
    在本院作證的說法：「抽屜裡的資料夾、剪貼簿、葯品是我交給被告」，被告對
    此一證詞也沒有否認，被告確實有拿走自訴人所說的這些東西，所以，這部分就
    不須再多加查證。有疑問的是：被告是否有侵占去世姐姐物品的不法所有目的？
    依照刑法第三百三十五條第一項侵占罪的成立要件，除了外在的客觀行為上，要
    有侵占自己持有他人之物的行為之外，內在的主觀心裡上，還要有侵占的故意以
    及為了想要擁有該物品的不法所有目的。死者羅牡丹和被告是姐妹關係，當姐姐
    羅牡丹去世之後，身為妹妹的被告去幫忙收拾姐姐的遺物，此乃天經地義的事，
    自訴人所說被告有侵占「資料夾、剪貼簿各一本與葯品一包」的不法意圖，以一
    般社會上有理性之人民所認知到的經驗法則來看，要說被告有侵占死去姐姐遺物
    的不法所有目的，除非有確實的證據可以證明（但目前沒有如此的確實證據出現
    ），否則，實在說不過去而與常理不符。再說，自訴人提起本件自訴，本來就應
    該要擔負起和檢察官相同的舉證責任，但是在本案中，自訴人並沒有確實盡到舉
    證被告有犯罪嫌疑的責任，本院也查不出被告有侵占的犯罪證據，本院當然不能
    只憑自訴人的指控，就來認定被告有侵占自訴人所有物品的犯罪行為。
四、總之，本院調查審理所得到的證據，其真實性並未能夠達到通常一般人都不會懷
    疑的地步，而且自訴人的指控也有瑕疵，因此，本院就無法得到被告有侵占犯罪
    的確信。此外，並沒有查到其他事證能夠證明被告有刑法第三百三十五條第一項
    普通侵占的犯罪事實，依照前面所列舉的法條以及判例意旨的說明，被告的犯罪
    乃屬於不能證明，自然應對被告丙○○諭知無罪判決。
據上論斷，應依刑事訴訟法第三百四十三條、第三百零一條第一項，判決如主文。
中      華      民      國      八十九    年      四    月      二十五  日
                                  臺灣臺東地方法院刑事庭
                                      法  官  甘  大  空
右正本證明與原本無異。
如不服本判決，應於判決送達後十日內，向本院提出上訴狀。
                                      書記官  賴  淑  芬
中    華    民    國      八十九      年      四      月      二十七    日


司法院資訊處製作；財團法人民間司法改革基金會備份。
